【裁判字號】    97,訴,205
【裁判日期】    980622
【裁判案由】    貪污治罪條例
【裁判全文】
臺灣新竹地方法院刑事宣示判決筆錄       97年度訴字第205號
聲  請  人  臺灣新竹地方法院檢察署檢察官
被      告  甲○○
選任辯護人  許美麗律師
            王彩又律師
            張淑美律師
被      告  乙○○
上列被告等2 人因瀆職等案件，經檢察官提起公訴（96年度偵字
第3097號）及移送併案（97年度偵字第1637號），檢察官聲請改
行認罪協商程序，本院於98年6 月22日下午4 時在本院刑事第5
法庭宣示判決，出席職員如下：
    法  官  蔡川富
    書記官  朱苑禎
    通  譯  洪嘉億
法官起立朗讀判決主文、犯罪事實要旨、處罰條文及告以上訴限
制、期間並提出上訴狀之法院，且諭知記載其內容：
一、主  文：
    甲○○犯公務員洩漏國防以外之秘密消息罪，處有期徒刑肆
    月，如易科罰金，以銀元參佰元即新台幣玖佰元折算壹日；
    減為有期徒刑貳月，如易科罰金，以銀元參佰元即新台幣玖
    佰元折算壹日；又共同犯使公務員登載不實罪，處有期徒刑
    肆月，如易科罰金，以銀元參佰元即新台幣玖佰元折算壹日
    ；減為有期徒刑貳月，如易科罰金，以銀元參佰元即新台幣
    玖佰元折算壹日；應執行有期徒刑參月，如易科罰金，以銀
    元參佰元即新台幣玖佰元折算壹日；緩刑貳年。
    乙○○共同犯使公務員登載不實罪，處拘役肆拾日，如易科
    罰金，以銀元參佰元即新台幣玖佰元折算壹日；減為拘役貳
    拾日，如易科罰金，以銀元參佰元即新台幣玖佰元折算壹日
    ；緩刑貳年。
二、犯罪事實：
    甲○○係新竹縣文化局（下稱文化局）展覽藝術課課長，為
    依法令服務於地方自治團體所屬機關而具有法定職務權限之
    公務員。乙○○係臺北市東湖國中教師兼松風畫會負責人。
  (一)緣文化局於民國92年間依行政院客家委員會（下稱客委會）
    「補助地方政府推動客家文化生活環境營造計畫作業要點」
    向該會申請並奉核定分期辦理「客家文化生活環境營造計畫
    --蕭如松藝術園區計畫」，該局乃於92年間委託陳智淵建築
    師辦理規劃，規劃報告書經客委會核定，將蕭如松藝術園區
    修繕計畫案分3 期辦理，第1 期工程係於93年由行政院文化
    建設委員會（下稱文建會）補助新臺幣（下同）50萬元辦理
    故居搶修搭鋼棚工程完成；第2 期工程於93年間由客委會補
    助528 萬元，文化局乃於93年11月8 日委由陳智淵建築師事
    務所設計監造，並辦理發包蕭如松故居整修工程；第3 期工
    程- 藝術園區庭園及藝文廣場工程，文化局為向客委會申請
    第3 期工程經費補助，於94年4 月26日先簽請以9 萬8,000
    元委託陳智淵建築師辦理第3 期工程規劃，並先後於94年5
    月2 日、5 月20日召開第3 期規劃暨諮詢會議，5 月25日召
    開第4 次籌備會，針對第3 期工程計畫書內容討論，供該所
    負責人陳智淵辦理細部規劃設計圖參考，加強充實計畫書內
    容，並列「松畫廬」與「松言堂」之詳細平面圖、立面圖及
    細部空間規劃設計圖說，報經客委會先行核定補助園區整體
    規劃設計暨環境整理費用200 萬元，文化局繼於94年8 月24
    日召開蕭如松藝術園區興建計畫工程第5 次籌備委員會議，
    於會議工作報告(一)中表示：頃獲補助200 萬元及本府自籌款
    118 萬元，作為園區整體規劃設計暨環境整理費用有案。刻
    正辦理上網公開評選技術服務優勝之建築師事務所辦理規劃
    及設計監造作業，預計於95年5 月完成規劃作業。文化局亦
    於94年8 月間執行進度考核表中述明：「計畫名稱」「蕭如
    松藝園區環境清理及整體規劃設計計劃」、「計畫期程」「
    94年8 月01日至94年12月31日止」；「執行情形」「計畫書
    已完成，現正辦理環境清理工程與整體規劃設計計畫發包作
    業中。」。有關整體規劃設計監造案係於94年11月9 日以限
    制性招標方式與陳智淵建築師事務所議價，以建造百分比6.
    4 簽約，將「蕭如松藝園區興建工程第3 、4 期整體規劃設
    計」（原第3 期工程因經費分94、95兩年撥付故分2 期執行
    ）之設計監造費以總價約248 萬元（以總工程款6.2%計算）
    發包予陳智淵建築師事務所。94年11月間甲○○將前述環境
    清理工程簽請以「蕭如松藝術園區環境整理統包工程」名稱
    （工程金額80萬元）辦理，竟基於洩漏國防以外應秘密之消
    息罪之犯意，於94年11月29日私下與陳智淵通聯表示：「一
    個…差不多80萬左右的環境整理工程，我們可能會用統包的
    方式，已經簽出來了啦，因為當時沒有設計到嘛…到時候你
    們要投標。」，陳智淵答稱：「統包好像法令上有一些規定
    不是所有的案子都能夠統包」，甲○○得悉法令限制後問：
    「不然怎麼辦？」，陳智淵表示：「小型工程一般審計室也
    不會去查啦！」，陳智淵旋即通知該事務所指派辦理第2 期
    工程設計、監造之該所員工許正憲找廠商報價。
  (二)前述「客家文化生活環境營造計畫--蕭如松藝術園區計畫」
    ，文化局於94年10月間規劃辦理新竹縣竹東鎮蕭如松故居修
    建竣工系列活動，甲○○明知松風畫會未依法辦理設立登記
    ，並無統一編號，亦非政府採購法第8 條所稱之廠商，為使
    松風畫會負責人乙○○承作該活動，竟私下事先商請乙○○
    撰寫蕭如松藝術園區竣工系列活動計劃書，並簽請將竣工典
    禮活動編列預算23萬元由文化局自辦，其餘「回顧與分享、
    7 場次專題講座、兒童繪畫比賽暨（8 天）義工培養、導覽
    活動」等項目活動，合計編列經費12萬元，並在甲○○指示
    下簽註建請委由松風畫會辦理等內容，惟因文化局會計室於
    10月28日會核意見表示「請依照採購法相關辦理」而未予執
    行。甲○○明知該局會計室明示本案應依採購法辦理，為規
    避採購法第49條「未達公告金額之採購，其金額逾公告金額
    10分之1 者（即10萬元）除第22條第1 項各款情形外，仍應
    公開取得3 家以上廠商之書面報價或企劃書」之規定，於94
    年10月31日指示文化局展覽藝術課課員王彥筑簽文，將經費
    由12萬元縮減為9 萬9800元後，逕行指定由松風畫會承包。
    又因松風畫會並未依法辦理設立登記，並無統一編號，甲○
    ○乃於95年1 月4 日指示乙○○借用其他廠商之統一編號辦
    理報銷請款，乙○○遂與甲○○共同基於使公務員於所掌公
    文書上登載不實之犯意聯絡，以松風畫會為請款具領人，以
    其妻林麗香所服務之「津鼎有限公司」統一編號00000000告
    知不知情之承辦人王彥筑填寫收據、據以製作新竹縣文化局
    94會計年度12月份支出憑證簿憑證編號399 號原始憑證（黏
    存於新竹縣文化局94會計年度12月份支出憑證簿，23冊中之
    第6 冊【編號351 號起至4120號】），而使公務員將不實事
    項登載於職務上所掌之公文書，經業務主管展覽藝術課長甲
    ○○審核及驗收後，交由新竹縣文化局會計室製作付款憑單
    ，將「蕭如園區竣工系列活動委辦費」款項9 萬9800元匯入
    內湖東湖郵局帳號000-000-0 號松風畫會帳戶中，致使松風
    畫會乙○○得以領取9 萬9800元活動經費，而足生損害於公
    眾及他人。
三、處罰條文：
    刑法第132 條第1 項、第214 條，中華民國九十六年罪犯減
    刑條例第2 條第1 項第3 款。
四、協商判決除有刑事訴訟法第455 條之4 第1 項第1 款於本訊
    問程序終結前，被告撤銷協商合意或檢察官撤回協商聲請者
    ；第2 款被告協商之意思非出於自由意志者；第4 款被告所
    犯之罪非第455 條之2 第1 項所定得以聲請協商判決者；第
    6 款被告有其他較重之裁判上一罪之犯罪事實者；第7 款法
    院認應諭知免刑或免訴、不受理者情形之一，及違反同條第
    2 項「法院應於協商合意範圍內為判決；法院為協商判決所
    科之刑，以宣告緩刑或2 年以下有期徒刑、拘役或罰金為限
    」之規定者外，檢察官與被告均不得上訴。
五、備註：
  (一)檢察官原於上開犯罪事實(一)中略謂：被告甲○○明知本件蕭
    如風藝術園區環境清理工程，依統包作業須知第5 條規定係
    屬不宜採統包方式辦理之工程，竟基於圖利陳智淵建築師事
    務所，使其得標該工程之犯意，除於94年11月29日以電話告
    知陳智淵：系爭工程將以統包方式辦理，工程金額約新台幣
    80萬元，屆時要投標等語，而違反政府採購法第34條第2 項
    規定洩漏系爭工程之底價外，並於12月5 日（起訴書誤載為
    同年11月）將系爭工程簽請以統包方式辦理，嗣94年11月16
    日投標日屆至時，因受陳智淵委託前往投標之許正憲記錯投
    標時間以致流標，被告甲○○接續前揭犯意，簽請將系爭工
    程改以限制性招標直接與陳智淵建築師事務所進行議價，經
    新竹縣政府文化局長曾煥鵬於同年月21日核定底價為75萬69
    00元後，被告甲○○又再告知陳智淵工程預算原訂為80萬元
    ，需扣除自辦工作費及工程管理費7 萬元，要求陳智淵配合
    修正計畫書，將投標金額修改為73萬6000元，使陳智淵以73
    萬元得標系爭工程。陳智淵得標系爭工程後，即將之以45萬
    餘元之價格轉包予其他廠商，而獲利28萬餘元，因認被告甲
    ○○除涉犯上開刑法第132 條第1 項外，另亦涉犯貪污治罪
    條例第6 條第1 項第4 款等罪嫌部分，因與貪污治罪條例犯
    罪之構成要件不符，業經公訴人於本院審理中以97年度蒞字
    第2152號具狀減縮刪除。
  (二)移送併案部分，與本案起訴部分乃事實上之同一案件，此有
    起訴書、移送併案意旨書在卷可稽，本院自得併予審理。
六、如有前項得上訴之情形，得自收受宣示判決筆錄送達之日起
    10日內，向本院提出上訴書狀，上訴於第2 審法院。
中     華    民    國    98    年    6    月    22    日
                  刑事第二庭    書記官  朱苑禎
                                法  官  蔡川富
以上筆錄正本係依照原本作成。
中     華    民    國    98    年    6    月    22    日
                                書記官  朱苑禎
附錄本案論罪科刑法條全文：
中華民國刑法第132條
（洩漏國防以外之秘密罪）公務員洩漏或交付關於中華民國國防
以外應秘密之文書、圖畫、消息或物品者，處3 年以下有期徒刑
。
因過失犯前項之罪者，處1 年以下有期徒刑、拘役或3 百元以下
罰金。
非公務員因職務或業務知悉或持有第1 項之文書、圖畫、消息或
物品，而洩漏或交付之者，處1 年以下有期徒刑、拘役或3 百元
以下罰金。
中華民國刑法第214條
（使公務員登載不實罪）明知為不實之事項，而使公務員登載於
職務上所掌之公文書，足以生損害於公眾或他人者，處3 年以下
有期徒刑、拘役或5 百元以下罰金。


司法院資訊處製作；財團法人民間司法改革基金會備份。
